【裁判字號】    92,訴,2525
【裁判日期】    920630
【裁判案由】    禁止給付保險金
【裁判全文】
臺灣臺北地方法院民事判決                        九十二年度訴字第二五二五號
    原      告  顧邦紡織股份有限公司
    法定代理人  丙○○
    訴訟代理人  丁○○
    被      告  第一產物保險股份有限公司
    法定代理人  甲○○
    訴訟代理人  乙○○
右當事人間禁止給付保險金事件，本院判決如左：
    主  文
確認第三人振華實業股份有限公司對被告有新台幣壹佰玖拾壹萬玖仟陸佰貳拾玖元之
債權存在。
訴訟費用由被告負擔。
    事  實
一、原告方面：
   （一）聲明：如主文第一項所示。
   （二）陳述：
         1.原告對第三人振華實業股份有限公司，依台灣台中地方法院及臺灣高等
           法院台中分院假執行判決意旨，有新台幣壹佰柒拾壹萬零柒拾貳元及自
           民國九十年二月二十五日起至清償日止，按週年利率百分之五計算之利
           息，及執行費用壹萬貳仟佰壹拾元之金額債權。而該第三人亦對被告
           享有保險金請求權。經本院以北院錦九十二執助丙字第一二八九號執行
           命令，禁止被告在上開金額範圍內對第三人清償。
         2.被告於九十二年四月二十八日具狀聲明異議，異議事由為保險事故及理
           賠金額尚未確定。
         3.按執行命令之意旨，本為禁止被告於應給付保險金於第三人時，不得給
           付。其金額以不超過如聲明之範圍為原則。本為預防第三人脫產，逃避
           執行。於保險理賠金額確定後，由被告自行提存或等待執行法院另發支
           付轉給命令詎被告竟故意聲明異議，徒增紛爭，原告為求保全權利，僅
           得依強制執行法之規定提起本件確認之訴。
   （三）證據：提出執行命令影本、被告聲明異議狀影本。
二、被告方面：
   （一）聲明：原告之訴駁回。訴訟費用由原告負擔。
   （二）陳述：被告先前提出異議時，係因金額尚未理算出來，現以九十二年六月
               十五日之理算金額，算出第三人振華公司對被告至少有貳佰萬元之
               債權存在。
    理  由
一、程序方面：按確認法律關係之訴，非原告有即受確認判決之法律上利益者，不得
    提起之；確認證書真偽或為法律關係基礎事實存否之訴，亦同，民事訴訟法第兩
    百四十七條第一項定有明文。又所謂即受確認判決之法律上利益，係指因法律關
    係之存否不明確，致原告在私法上之地位有受侵害之危險，而此項危險得以對於
    被告之確認判決除去之者而言，故確認法律關係成立或不成立之訴，苟具備前開
    要件，即得謂有即受確認判決之法律上利益（最高法院四十二年台上字第一○三
    一號判例參照）。查本件被告係依強制執行法第一百二十條第一項，以金額尚在
    理算中而聲明異議，是原告如不依同法條第二項於十日內起訴時，依同法條第三
    項，執行法院得依第三人之聲請，撤銷所發之執行命令，是上述法律關係之存否
    不明確，自足以使原告法律上之地位受侵害，而此項不安定之狀態，亦得以對被
    告提起確認之訴而除去，是原告對被告提起確認系爭債權存在之訴，已足認有即
    受確認判決之法律上利益，合先敘明。
二、得心證之理由：
   （一）查本件原告主張之事實，已據其提出與所述相符之執行命令影本、被告聲
         明異議狀影本為證，核屬相符，被告對於第三人振華公司對被告現今至少
         有二百萬元之債權存在之事實，亦已不爭執，自堪信原告之主張為真實。
   （二）從而原告據以提起本訴，請求確認債權存在，即無不合，應予准許。
三、結論：原告之訴為有理由，依民事訴訟法第七十八條，判決如主文。
中      華      民      國    九十二    年      六      月    三十      日
                                  民事第二庭  法  官    朱漢寶
右為正本係照原本作成。
如對本判決上訴，須於判決送達後廿日內向本院提出上訴狀。
中      華      民      國    九十二    年      六      月    三十    日
                                         法院書記官    劉碧輝


司法院資訊處製作；財團法人民間司法改革基金會備份。
